【裁判字號】    96,交聲更（一）,13
【裁判日期】    970327
【裁判案由】    違反道路交通管理處罰條例聲明異議
【裁判全文】
臺灣士林地方法院交通事件裁定  96年度交聲更（一）字第13號
原處分機關  臺北市交通事件裁決所
異  議  人
即受處分人  甲○○
上列異議人即受處分人因違反道路交通管理處罰條例案件，對於
臺北市交通事件裁決所民國96年3 月14日所為之處分（原處分案
號：北市裁二字第裁22-AGI003521號），聲明異議，經本院於96
年9 月3 日以96年度交聲字第305 號裁定後，異議人不服提起抗
告，經臺灣高等法院於96年11月6 日以96年度交抗字第859 號將
原裁定撤銷發回本院，本院裁定如下：
    主  文
原處分撤銷。
甲○○不罰。
    理  由
一、按法院受理交通事件，準用刑事訴訟法之規定，道路交通管
    理處罰條例第89條前段定有明文。又依最高法院76年臺上字
    第4986號判例意旨謂認定犯罪事實所憑之證據，雖不以直接
    證據為限，間接證據亦包括在內，然而無論直接證據或間接
    證據，其為訴訟上之證明，須於通常一般之人均不致有所懷
    疑，而得確信其為真實之程度者，始得據為有罪之認定，倘
    其證明尚未達到此一程度，而有合理之懷疑存在，無從使事
    實審法院得出有罪之確信時，即應由法院諭知被告無罪之判
    決。從而，法院於審理受處分人違反道路交通管理處罰條例
    案件，當踐行完畢調查證據程序後為事實之認定時，如就原
    處分機關所認定之違規事實仍有合理之懷疑，而無法確信受
    處分人確有該當於道路交通管理處罰條例各該處罰條文之要
    件事實時，此際即應依訴訟上之待證事實「倘有懷疑，則從
    被告之利益作解釋」之證據法則，作對受處分人有利之認定
    。
二、原處分意旨略以：異議人即受處分人甲○○駕駛車號5B-522
    3 號自用小客車，於民國96年1 月25日下午2 時52分許，行
    經台北市○○路與安康路25巷之交岔路口時，遭員警攔停製
    單舉發「紅燈左轉」之違規，依違反道路交通管理處罰條例
    第53條第1 項規定，處罰鍰新臺幣（下同）2,700 元，並依
    同條例63條第1 項第3 款（原處分漏引第3 款）之規定，記
    違規點數3 點。
三、聲明異議意旨略以：當時異議人之行向是安康路北往南，行
    駛至路口時因紅燈而停等於該路口之停止線前，而本件舉發
    員警係因開車經過安康路25巷（行向是西往東）路口，並非
    路口之執勤員警，故舉發員警與異議人係不同行向。又安康
    路25巷須經過兩個涵洞後才能看到前面安康路25巷路口之號
    誌燈，在涵洞裡面是無法看到南北向號誌燈，況本件舉發並
    無照片為證且舉發員警又非路口之執勤員警，僅是恰巧經過
    該路口而已，應該是誤判，故請准予撤銷原處分，而免於處
    罰等語。
四、經查，異議人於前揭時地駕駛上開車輛，行經臺北市○○路
    與安康路25巷口時，遭臺北市政府警察局內湖分局交通分隊
    員警製單舉發「紅燈左轉」之違規事實，雖有臺北市政府警
    察局北市警交大字第AGI003521 號舉發違反道路交通管理事
    件通知單影本1 紙在卷可稽，然查：證人即本件舉發員警乙
    ○○到庭證稱：當時異議人是停等於路口之第一輛車（見本
    院96年度交聲字第305 號卷第25頁）；當時與異議人是不同
    行向，我沿安康路25巷行駛是綠燈，而異議人係沿安康路行
    駛是紅燈，異議人紅燈左轉後始上前攔停。關於行向與之前
    原審法院（即96年度交聲字第305 號卷）調查不同，乃因開
    罰單太多，而忘記或記憶不清楚，事後經仔細思量後才想起
    來。至於當時其前車是否為白色小轎車並超越該車而上前攔
    停異議人所駕駛之車輛乙情，詳情已忘記，但其確定是看到
    異議人紅燈左轉後始上前取締等語（見本院97年1 月15日訊
    問筆錄第2 至3 頁）。而異議人到庭陳述：在路口停等紅燈
    時，有看到警車停在東西向車道上。確定舉發員警行向是西
    往東，警車係自一部白色小轎車後面切出來攔停，當時西往
    東之白色小轎車仍在該路口之停止線前停等紅燈等語（見本
    院96年度交聲字第305 號卷第25頁）。綜上證人乙○○證詞
    及異議人之異議內容與到庭陳述以觀，證人乙○○之行向與
    異議人之行向不同。證人與異議人之車輛行向既為不同，且
    證人非為東西向之第一輛車，是否清楚看到異議人通過停止
    線時號誌燈為紅燈，尚有疑問。再者，證人到庭證稱，對於
    當時行車狀況是否與異議人同向，幾經確認後始稱與異議人
    不同向，及其對前車之指認描述不清楚或稱不記得等情，並
    參酌證人係執行交通勤務之警察，每日取締違規件數繁多，
    據其證述在卷，或因執行勤務繁忙，且人類之記憶及認知事
    物之過程往往並不精確，致可能發生錯誤。是以，證人之上
    開證言，尚不足以採為處罰之基礎。本院復查無其他積極證
    據足資佐證異議人之違規事實，是依前揭訴訟上之待證事實
    「倘有懷疑，則從被告之利益作解釋」之證據法則，本件自
    應作對異議人有利之認定。
五、綜上所述，本院因認異議人之異議為有理由，爰依法撤銷原
    處分，並另為異議人不罰之諭知。
據上論結，應依道路交通案件處理辦法第20條前段，裁定如主文
。
中    華    民    國    97    年    3     月    27    日
                              交通法庭法  官  劉秉鑫
以上正本證明與原本無異。
如不服本裁定，應於送達後5日內，向本院提出抗告狀。
                                      書記官  吳尚文
中    華    民    國    97    年    3     月    27    日


司法院資訊處製作；財團法人民間司法改革基金會備份。
